臺灣板橋地方法院刑事判決　　　　　　　　　　　　　九十二年度訴字第七二七號
　　公　訴　人　臺灣板橋地方法院檢察署檢察官
　　被　　　告　甲○○
　　選任辯護人　陳雨凡律師
　　　　　　　　廖芳萱律師
右列被告因誣告案件，經檢察官提起公訴（九十一年度偵字第一六四二二號），本院
判決如左：
    主  文
甲○○意圖他人受刑事處分，向該管公務員誣告，處有期徒刑參月，緩刑貳年。
    事  實
一、甲○○係「若嘉企業有限公司」（下稱若嘉公司）負責人，其明知於民國（下同
    ）八十九年一月十九日親自簽發以華南銀行長安分行為付款人，發票日各為八十
    九年三月二十五日及三十日，票號分別為GB00000 00及GB0000000，面額均為新
    台幣（下同）十八萬元之支票二張，並於八十九年一、二月間交予丁○○作為調
    借現金之用，嗣後要求轉交丙○○，藉以支付其向丙○○購買菜脯之貨款，後因
    甲○○不願支付該筆貨款，請丁○○向丙○○取回支票，而丁○○無法取回，甲○○竟意圖使丁○○受刑事處分，於八十九年五月二日向台灣板橋地方法院檢察
    署以：前揭二張支票是交給丁○○代為調借現金，惟丁○○在未調得現金後，竟
    未交還支票而將支票侵占入己等情，誣指丁○○涉嫌侵占罪嫌。嗣經台灣板橋地
    方法院檢察署以八十九年度偵緝字第九六三號起訴書以侵占罪嫌將丁○○提起公
    訴，於本院審理時（九十一年度易字第九二號）發覺甲○○上揭誣告犯行。
二、案經本院移送台灣板橋地方法院檢察署檢察官偵查起訴。
    理  由
一、訊據被告甲○○矢口否認有何誣告犯行，辯稱：伊開票給丁○○是要調現，而伊
    與丁○○和公司總經理己○○一起南下嘉義，是要請丙○○擔任伊公司之嘉義經
    銷商，幫伊公司推銷易經軟體，當時並不知道丁○○拿伊支票去向丙○○買菜脯
    ，伊並沒有誣告丁○○侵占云云。經查：
（一）本院依職權調閱本院九十一年度易字第九二號丁○○涉嫌侵占案件卷宗以觀，
      丁○○於該案本院調查時曾陳稱：「原先我們是說由甲○○出軟體，由丙○○
      幫忙賣，但是甲○○付不出顧問費，所以就由我批菜脯來賣，第一批賣到一萬
      元，交給甲○○九千元，另外一千元，我和甲○○到茶藝館消費... 丙○○、
      甲○○當時財務狀況都不好，都很缺錢，所以丙○○、甲○○及我三人才討論
      用這個方法來換錢，後來因為沒有賺錢，所以沒有兌現支票... 甲○○她確實
      知情」等語，而被告甲○○於該案同日調查時亦詰證稱：「被告（指丁○○）
      所言是實在的，我今日絕非為被告脫罪才這樣說的，當時要被告寫切結書時，
      我並不知道事情的嚴重性，但是現在被告已經將票拿回來給我，當時提出告訴
      顯然有所誤會，是要保護家人才不得已做這樣的事情... 因為丙○○一直說要
      告我，而地下錢莊也一直來找我，我的朋友就說要用告訴的方式，才有辦法保
      護自己，我當時有跟被告表示票有拿回來，我就會將告訴撤回」等語（均見該
      卷宗九十一年二月五日訊問筆錄），足見被告甲○○於該案法院審理中，曾自
      白明知丁○○並無侵占之事實而提出告訴乙情，被告甲○○雖於本院審理時否
      認曾於該案為如此陳述，然依其於該案之前揭筆錄，可知該筆錄係以連續陳述
      之方式記載，且係於法官面前陳述並供前具結，被告若非為如此陳述，怎會為
      如此之記載？又怎會於筆錄後簽名？是被告甲○○事後否認，無非係畏罪卸責
      之詞，並無足採。
（二）證人丙○○經本院迭次傳喚均未到場，惟其另案於台灣板橋地方法院檢察署八
      十九年偵緝字第九六三號丁○○涉嫌侵占案件偵查時曾證稱：「支票是甲○○
      與丁○○二人到嘉義找我出貨，開票給我訂陳年老菜脯」、「是甲○○、丁○○一起去南部找我」、「丁○○本人與我談，他說沒現金，是朱董的票，當時
      甲○○在旁邊，當時支票是甲○○拿票給丁○○，丁○○拿給我」、「（老菜
      脯）是甲○○帶走」等語（均見該案偵查卷宗九十年三月二十九日偵訊筆錄）
      ，核與丁○○前揭所述大致相符，顯然丁○○當時係當著被告甲○○之面，持
      前開支票交予丙○○用以購買老菜脯，並未刻意隱瞞，被告甲○○於本院調查
      及審理時委稱不知丁○○以前開支票購買老菜脯云云，實與常情有違，應非實
      在。至丁○○嗣後依被告甲○○要求所簽立之「切結書」一份（附於台灣板橋
      地方法院檢察署八十九年度他字第一三八三號偵查卷宗第五頁），固記載「緣
      若嘉企業有限公司負責人甲○○前交付本人兩張支票委託調現，因本人逕用於
      與人買賣之貨款，致該兩張支票遭退票，茲本人願負清償該兩張支票款及負責
      處理所生之一切糾紛」文句，其中所載「逕用於與人買貨之貨款」字樣，應係
      丁○○在被告甲○○要求之下允諾將支票取回，就切結書之文義未能深究而簽
      立，自不得援為丁○○自承侵占犯行之依據。
（三）證人己○○於本院調查時雖證稱：「（問：有無陪同甲○○南下去嘉義？）有
      的，因為丁○○在公司提議要介紹他嘉義的朋友來做嘉義的代理商，當時我與
      丁○○、甲○○三個人一起南下... 第一次合約沒有簽成，我們是到嘉義市丙○○行銷的辦公室，第一次沒有去餐廳，第二次有載菜脯，我們要回程時，丁○○表示要我們順道將菜脯載回台北」、「第一次我們四個人坐在丙○○會議
      室內的長桌商談，第二次也是去丙○○的公司洽談，也是在長桌上洽談，然後
      有去餐廳吃飯，吃飯我確定也是在同一桌吃... 在吃飯時沒有看到丁○○將支
      票交給丙○○」等語（見本院卷宗九十二年六月六日訊問筆錄）；而被告甲○○於本院調查時卻供稱：「第一次我與丁○○南下去認識丙○○，第二次、第
      三次才與己○○及丁○○一起南下，與己○○一起南下那二次我印象中沒有去
      丙○○的公司，那是下班時間，我們在外面的西餐廳談.... 」云云（見同上
      訊問筆錄），被告甲○○於另案調查時亦證稱：「我們去的時候，他們請我們
      吃飯，菜脯他們是放在丙○○家裡，支票我是在之前就拿給丁○○的，我當時
      並沒有和丁○○同桌」云云（見本院九十一年度易字第九二號卷宗九十一年二
      月五日訊問筆錄），可見被告與己○○二人對於是否到丙○○公司洽談及於餐
      廳用餐是否同桌之供詞互有扞格，是難執證人己○○之上開證言為被告有利之
      認定。
（四）又被告甲○○聲請傳喚證人乙○○及戊○○二位證人作證，證人乙○○於本院
      審理時證稱：「我當時的認知是丁○○寄放的，我不記得是甲○○表示是丁○○寄放，或者丁○○表示要寄放」、「（老菜脯）不能確定是何人所有」等語
      （見本院卷宗九十三年二月二十六日審理筆錄），證人戊○○於本院審理時亦
      證稱：「菜脯究竟是何人所有，我不清楚」等語（見同上審理筆錄），是證人
      乙○○、戊○○均證稱無法確定老菜脯究係被告所有或係丁○○所有，故均無
      從為被告甲○○有利之認定。至辯護人認另有傳訊證人廖信助之必要，為證明
      廖信助與被告甲○○同去丙○○嘉義住所時，丙○○曾表示菜脯不是被告甲○○購買乙節，惟證人廖信助亦僅能證明其曾聽聞丙○○說過菜脯非被告甲○○
      所購買乙事，其內容顯係傳聞證據，應無傳喚之必要，附予敘明。
（五）綜上所述，被告甲○○既明知交予丁○○作為調借現金之用之二紙支票，嗣後
      要求轉交丙○○，用以支付其向丙○○購買菜脯之貨款，後因不願支付該筆貨
      款，要求丁○○向丙○○索回支票，而丁○○無法取回，竟仍虛構丁○○侵占
      之事實向檢察官誣告，有告訴狀及偵查筆錄各一份在卷可據（見台灣板橋地方
      法院檢察署八十九年度他字第一三八三號偵查卷宗第一至五頁及同卷第十二頁
      正、反面）。是本件事證已明，被告犯行洵堪認定，應與依法論科。
二、核被告甲○○所為，係犯刑法第一百六十九條第一項之誣告罪。爰審酌被告未有
    前案紀錄（有台灣高等法院被告全國前案紀錄表一份在卷可考），僅因他人未能
    幫其追回支票，竟向檢察署誣指他人侵占，使他人徒增訟累，酌以其犯罪之動機
    、目的、手段及所生危害等一切情狀，量處如主文所示之刑。再查，被告未曾受
    有期徒刑以上刑之宣告，有上揭前案紀錄表在卷可參，經此次偵審程序及科刑教
    訓後，當知戒慎，信無再犯之虞，本院認所宣告之刑，以暫不執行為適當，乃併
    予宣告緩刑二年，以啟自新。
據上論斷，應依刑事訴訟法第二百九十九條第一項前段，刑法第一百六十九條第一項
、第七十四條第一款，判決如主文。
本案經檢察官孫治平到庭執行職務。
中　　　華　　　民　　　國　　　九十三　　　年　　  五　　月 　　六 　　日
                                    臺灣板橋地方法院刑事第四庭
                                        審判長法　官  潘  長  生
                                              法  官  吳  幸  娥
                                              法  官  陳  靜  茹
右正本證明與原本無異。
如不服本判決，應於判決送達後十日內，向本院提出上訴狀。
                                              書記官  廖  美  紅
中　　　華　　　民　　　國　　　九十三　　　年　　  五　　月 　　六 　　日
附錄本案論罪科刑法條全文
刑法第一百六十九條
意圖他人受刑事或懲戒處分，向該管公務員誣告者，處七年以下有期徒刑。
意圖他人受刑 事或懲戒處分，而偽造、變造證據或使用偽造變之證據者亦同。
